臺灣屏東地方法院刑事判決　　　　　　　　　　　　　九十三年度易字第二九六號
　　公　訴　人　臺灣屏東地方法院檢察署檢察官
　　被　　　告　丁○○　男　三.
右列被告因詐欺案件，經檢察官提起公訴（九十三年度偵字第一九六一號）及移送併
辦（臺灣高雄地方法院檢察署九十三年度偵字第一一三七八號），本院判決如左：
    主  文
丁○○幫助連續意圖為自己不法之所有，以詐術使人將本人之物交付，處有期徒刑伍
月，如易科罰金，以佰元折算壹日。
    事  實
一、丁○○依一般社會之通見，明知其向郵局或銀行所申請開立帳戶之存摺、提款卡
    等物如交付他人，可預見該蒐集帳戶之他人，欲使用其銀行帳戶以遂行財產上犯
    罪之目的，且在報紙上刊登收購他人銀行存摺帳戶之詐欺集團，經常以各種詐騙
    手法，誘使被害人將被騙款項匯入其等收購之人頭帳戶，以掩飾其詐欺之犯罪所
    得，藉此逃避偵查機關追緝，而此等犯罪類型於社會中早已屢見不鮮。其猶仍基
    於幫助連續詐欺取財之犯意，於民國九十三年二月間某日起，分別在高雄市三民
    區○○○路五四八號之中興商業銀行高雄分行、中華郵局東港分局、臺灣中小企
    業銀行東港分行、富邦商業銀行三民分行、臺灣銀行東港分行等，開設帳號為八
    一一Ｚ00000000000、Ｚ0000000000000、Ｚ0000
    000000000、Ｚ0000000000000、Ｚ000000000
    0000號帳戶後，將上開銀行、郵局帳戶（含存摺、提款卡、提款密碼及印鑑
    章），以每帳戶為新臺幣（下同）一千元之代價，出賣給在報紙上刊登收購他人
    銀行帳戶之姓名年籍不詳、自稱「小陳」之成年男子使用。嗣於九十三年二月十
    二日起至同年三月一日止，「小陳」及其所組成之詐騙集團成員即自稱銀行人員
    打電話向附表所列戊○○、丙○○、庚○○、乙○○、甲○○等人佯稱：「你金
    融卡被盜領希望更改資料，並留下連絡電話」或「你金融卡被盜領或資料外洩，
    請打電話到警察局查詢」等語，致上開甲○○等人不疑有他，打所留電話號碼與
    一自稱警員之人連絡，並聽信其言，再撥打其所提供之電話號碼與自稱金融卡緊
    急處理中心之人查詢盜領或資料外洩之情事，致使上開甲○○等人陷於錯誤，立
    即依前開自稱金融卡緊急處理中心之人之指示至提款機辦理更改及核對條碼手續
    ，並依詐欺集團人員之指示操作提款機按鍵，致其等所開立帳戶內如附表所示之
    金額因此轉入詐欺集團所指定丁○○所有之上述帳戶內；或打電話向己○○、許
    金彬二人表示其等與人結怨，必須匯款至其所指定之帳戶方能擺平之情，使己○○等二人誤信為真而陷於錯誤，旋持金融機構金融卡至提款機，將如附表所示之
    金額匯入如附表所示丁○○所有之帳戶內，前開如附表所示之人嗣後始知上當受
    騙。
二、案經屏東縣警察局東港分局報請臺灣屏東地方法院檢察署檢察官偵查起訴，及臺
    灣高雄地方法院檢察署檢察官移送併辦。
    理  由
一、訊據被告丁○○固對於右揭出售帳戶之事實坦承不諱，核與被害人戊○○、丙○○、庚○○、己○○、乙○○、許金彬、甲○○之指述相符，並有被告丁○○在
    臺灣銀行東港分行、中華郵政股份有限公司屏東郵局東港分局、臺灣中小企業銀
    行東港分行、富邦商業銀行三民分行、中興商業銀行高雄分行之申請開戶資料、
    印鑑卡，及如附表所示被害人甲○○等人匯款單九紙、客戶往來明細查詢單二紙
    、客戶在各銀行開戶總歸戶查詢單一份在卷可稽。惟被告於本院審理時辯稱：「
    我不知道買帳戶的人是詐騙集團，而且我去開戶時腦子因發生車禍不清楚」云云
    。按揆諸近年來，社會上利用人頭帳戶施詐術騙取財物（如刮刮樂或退稅詐財事
    件）之情形層出不窮，坊間媒體亦時見報導，此等情狀事例已有一定程度之普遍
    性，而為國人所共知之事實，故無正當原因提供帳戶予他人使用，將使他人得以
    持之遂行財產犯罪並避免暴露身分，此當屬公眾週知之共同生活經驗。又參以金
　　融帳戶為個人理財之工具，申請開設金融帳戶並無任何特殊之限制，一般民眾皆
　  能自由申請開戶，並得同時在不同金融機構申請多數存款帳戶使用，乃眾所周知
    之事實，依一般人之社會生活經驗，倘係合法收入，本可自行向金融行庫開戶使
    用，而無向他人購買或租用帳戶之必要。苟不以自己名義申請開戶，反向他人索
    借或以遠高於開戶所需要費用之代價（即每份帳戶一千元）購買金融機構帳戶使
    用，衡情應能懷疑租用或購買帳戶之人目的在於詐取他人財物，足證被告知悉其
    所出租之帳戶，將作為人頭帳戶供不法犯罪所用，被告上開不知係出售給詐欺集
    團之辯解，無足可採。另被告辯稱其開戶時頭腦不清楚云云，經本院向中華郵政
　　股份有限公司屏東郵局、臺灣中小企業銀行東港分行、富邦商業銀行三民分行、
　  中興商業銀行高雄分行函取被告丁○○上開帳戶之開戶資料觀之，被告於前開開
    戶文件中，皆能正確填寫開戶所需資料，且亦自承其自始開戶之目的，即係為將
    帳戶出售予「小陳」使用，被告既明知其開戶之原因及目的，則其所辯頭腦不清
    楚云云，顯係卸責之詞，不可採信。綜上所述，被告明知上情，卻猶仍出售上開
    存摺、提款卡予他人，並獲取每份帳戶一千元之代價，其對於對方所屬詐欺集團
    實施詐欺犯行應可預見，足認對於該集團利用其帳戶向人詐取財物，並無違背其
    本意。本件事證業臻明確，被告有幫助連續詐欺取財之犯行，洵堪認定。
二、查被告基於幫助詐欺取財之不確定故意，將其銀行、郵局帳戶出售予他人，作為
    詐欺取財之匯款帳戶，幫助不明歹徒取得詐欺款項之行為，係犯刑法第三十條第
    一項、第三百三十九條第一項詐欺取財罪之幫助犯。其幫助他人犯詐欺取財罪，
    為從犯，並依刑法第三十條第二項規定，按正犯之刑減輕之。另被告所幫助之正
    犯所為七次詐欺行為，時間緊接，所犯罪名相同，應論以連續一罪。爰審酌被告
    因貪圖小利出售帳戶，其所獲得之代價雖僅數千元，然其提供帳戶作為他人詐欺
    取財之匯款帳戶，造成犯罪偵查困難，幕後犯罪人得以逍遙法外，致使此類犯罪
    手法層出不窮，嚴重危害交易秩序與社會治安，造成上開被害人所受數十萬元之
    損害，及被告犯罪後仍飾詞狡辯等一切情狀，量處如主文所示之刑，並諭知易科
    罰金之折算標準，以資警惕。另臺灣高雄地方法院檢察署檢察官移送併辦之九十
    三年度偵字第一一三七八號案件，與本件為同一之犯罪事實，附此敘明。
據上論斷，應依刑事訴訟法第二百九十九條第一項前段，刑法第三十條第一項、第二
項、第五十六條、第三百三十九條第一項、第四十一條第一項前段，罰金罰鍰提高標
準條例第一條前段、第二條，判決如主文。
本案經檢察官林津鋒到庭執行職務。
中      華      民      國    九十四   年      一      月      十八     日
                                    臺灣屏東地方法院刑事第一庭
                                        審判長法  官  潘正屏
                                              法  官  林世民
                                              法  官  黃聖涵
右正本證明與原本無異。
如不服本判決應於收受本判決送達後十日內向本院提出上訴書狀，其未敘述上訴理由
者，並得於提起上訴後十日內向本院補提理由書狀（均須按他造當事人之人數附繕本
 ）「切勿逕送上級法院」
                                              書記官  滕一珍
中      華      民      國    九十四    年     一     月      十八      日
附錄本案論罪科刑法條全文：
刑法第三百三十九條第一項：
意圖為自己或第三人不法之所有，以詐術使人將本人或第三人之物交付者，處五年以
下有期徒刑、拘役或科或併科一千元以下罰金。
  附表
┌───┬──────┬──────────┬────┬──────┬──┐
│次數  │犯罪時間    │  犯罪地點          │被害人  │匯款金額    │備註│
│      │            │                    │        │（新臺幣）  │    │
│      │            │                    │        │            │    │
├───┼──────┼──────────┼────┼──────┼──┤
│      │九十三年二月│屏東縣東港鎮○○路一│戊○○  │九萬九千九百│    │
│  一  │十二日下午八│八三號中華郵局東港分│        │八十八元    │    │
│      │時許        │局                  │        │九萬一千元  │    │
│      │            │                    │        │八萬五千元  │    │
├───┼──────┼──────────┼────┼──────┼──┤
│      │九十三年二月│屏東縣東港鎮○○路一│丙○○  │八萬三千元  │    │
│  二  │十三日下午三│八三號中華郵局東港分│        │            │    │
│      │時三十九分許│局                  │        │            │    │
├───┼──────┼──────────┼────┼──────┼──┤
│      │九十三年二月│屏東縣東港鎮○○路三│庚○○  │一萬三千六百│    │
│  三  │十四日下午六│段一三0號臺灣企銀東 │        │七十五元    │    │
│      │時二十七分許│港分行              │        │            │    │
├───┼──────┼──────────┼────┼──────┼──┤
│      │九十三年二月│高雄市富邦商業銀行高│己○○  │十萬元      │    │
│  四  │十八日某時許│雄某分行            │        │            │    │
│      │            │                    │        │            │    │
├───┼──────┼──────────┼────┼──────┼──┤
│  五  │九十三年二月│高雄市中興商業銀行高│乙○○  │六萬一千五百│    │
│      │二十一日    │雄某分行            │        │一十九元    │    │
│      │            │                    │        │            │    │
├───┼──────┼──────────┼────┼──────┼──┤
│      │九十三年二月│高雄市中興商業銀行高│許金彬  │五萬元      │    │
│  六  │二十六日    │雄某分行            │        │            │    │
│      │            │                    │        │            │    │
├───┼──────┼──────────┼────┼──────┼──┤
│      │九十三年三月│屏東縣東港鎮○○路一│甲○○  │七萬九千二百│    │
│  七  │一日上午十時│一四號臺灣銀行東港分│        │三十五元    │    │
│      │許          │行                  │        │二萬三千零一│    │
│      │            │                    │        │十五元      │    │
│      │            │                    │        │二萬三千七百│    │
│      │            │                    │        │四十二元    │    │
│      │            │                    │        │            │    │
└───┴──────┴──────────┴────┴──────┴──┘
